【裁判字號】    89,易,868
【裁判日期】    900612
【裁判案由】    就業服務法
【裁判全文】
臺灣花蓮地方法院刑事判決                          八十九年度易字第八六八號
    公  訴  人  臺灣花蓮地方法院檢察署檢察官
    被      告    甲○○
    被      告    丙○○○○介有限公司
    右一人代表人  丁○○
右列被告因就業服務法案件，經檢察官聲請簡判決處刑（八十九年度偵字第二四六五
號、二五八九號），本院認有刑事訴訟法第四百五十一條之一第四項但書所定之情形
，改依通常訴訟程序判決如左：
    主  文
甲○○、丙○○○○介有限公司均無罪。
    理  由
一、簡易判決處刑意旨略以：甲○○係設於台北市中正區○○○路九巷二○號一樓丙○○○○介有限公司（以下簡稱勝達公司）之業務經理，意圖營利，明知任何人
    不得媒介外國人非法為他人工作，竟自八十八年六月三十日起，媒介未經許可之
    菲律賓籍之外國工ＡＧＬＩＡＭ  ＭＡＲＩＡ  ＥＬＥＮＡ  ＧＡＬＬＥＳＧＯ
    Ｓ，在花蓮縣花蓮市○道路五之八號，擔任乙○○家庭監護工，因認甲○○涉犯
    有就業服務法第五十九條第二項之罪嫌：而勝達公司涉犯有同法第五十九條第四
    項之罪嫌云云。
二、按犯罪事實應依證據認定之，無證據不得推定其犯罪事實；又不能證明被告犯罪
    者，應諭知被告無罪之判決，刑事訴訟法第一百五十四條、第三百零一條第一項
    分別定有明文。又事實之認定，應憑證據，如未能發現相當證據，或證據不足以
    證明，自不能以推測或擬制之方法，為裁判基礎（最高法院四十年台上字第八六
    號判例參照）。再又認定不利於被告之事實，須依積極證據，苟積極證據不足為
    不利於被告事實認定時，即應為有利於被告之認定，更不必有何有利之證據（最
    高法院三十年上字第八一六號判例）；而所謂「積極證據足以為不利被告事實之
    認定」係指據為訴訟上證明之全盤證據資料，在客觀上已達於通常一般之人均不
    致於有所懷疑，而得確信被告確曾犯罪之程度，若未達到此一程度，而有合理懷
    疑之存在時，即無從為有罪之認定（最高法院七十六年台上字第四九八六號判例
    參照）
三、公訴人認被告二人涉犯前開罪名，無非以甲○○之供述，証人ＡＧＬＩＡＭ  Ｍ
    ＡＲＩＡ  ＥＬＥＮＡ  ＧＡＬＬＥＳＧＯＳ及乙○○之證詞。且有外僑居留證
    、護照、行政院勞工委員會函、外僑居留口卡及刑案資料查註紀錄表等為論述。
四、訊據被告甲○○及勝達公司之代表人丁○○矢口否認前揭犯行，甲○○辯稱：本
    件自始即合法並無違反就業服務法，其中只是作業疏失，並已受認定而受勞工局
    處分。其之前是勝達公司之業務經理，僱主有需要就委託我們代辦，我們就向勞
    委會提外勞招募函，同意後通知僱主可僱用外勞，再由僱主決定僱用何國之外勞
    ，再持招募函、契約書、授權書至法院公證，之後寄到該國駐台辦事處驗證，之
    後把文件寄到國外，國外仲介公司找到合格外勞後經僱主同意僱用後，再由國外
    仲介公司辦理所有入境手續，之後外勞可先入境，經體檢後將合格體檢表、名冊
    、外勞招募函送勞委會，准許後勞委會會發給僱主聘僱許可函。要經公證及驗證
    後外勞才能入境。之前之程序均有做，不必要事後程序就沒有做，造成不合法外
    勞，對我們沒有好處，並呈外勞之體檢表。我們並沒有違法僱用，該外勞是第一
    次來台，我們是合法申請入國，入境後三十日內將資料送勞委會，即可獲聘僱許
    可函。本件可合法申請合法外勞，用不著媒介僱用非法外勞。聘僱經過一年（經
    本院查應該是二年）後，要向分局之外事科辦理延展，我們有向原僱主要僱用許
    可函，但均未收到，後向主辦單位勞委會查詢也未獲回音，並稱沒有僱用許可函
    要我們重新再找，但原僱主也沒再找到，花蓮分局之外事科要我們拿聘僱許可函
    再聲請，外事科再查詢時，外勞已被查獲。如未辦展延只是行政罰而已。展延是
    僱、用雙方同意及確有需要，即可再辦展延，外事科只用原資料書面審核就可。
    而丁○○辯稱：伊是公司董事，本案伊不清楚，均是甲○○在處理。經查：
五、該外勞係於八十七年六月三十日由雇主乙○○依行政院勞工委員會八十七年五月
    二十一日以台八十七勞職外字第０四五一四七０號，招募引進從事家庭監護工工
    作；惟洪君未於該外國人入境後十五日內檢具相關文件辦理聘僱許可，而直至八
    十九年七月二十一日因雙方提早解除勞動契約，洪君方於八十九年九月三十日向
    本會陳報該外國人離境，並申退保証金等語，有行政院勞工委員會（下稱勞委會
  ）八十九年十二月十四日台八十九勞職外字第０二二二八一六號函可稽。再該名
    外勞係於八十七年六月三十日入境，而於八十八年六月二日出境，再於同年六月
    十一日入境，而於八十九年七月二十一日出境，有內政部警政署入出境管理局九
    十年五月八日（九十）境信靜字第０二四二八八號函所附之入出境紀錄可稽。且
    參以該名外勞於警訊中証稱：其於八十七年六月三十日持居留証自桃園入境台灣
    ，來台應聘擔任監護工，入境後依合約在花蓮市○道路五之八號乙○○宅擔任監
    護工看護老人迄八十九年七月三日等語。準此，則知本案之外勞ＡＧＬＩＡＭ
    ＭＡＲＩＡ  ＥＬＥＮＡ  ＧＡＬＬＥＳＧＯＳ至台灣，即為應乙○○家聘僱，
    雖有招募函、經法院之公証、再經菲國在台辦事處之認証等手續，而為合法入境
    ，應屬無訛，惟尚未獲得勞委會之聘僱許可應堪認定。
六、再就業服務法第五十六條所規定，任何人不得媒介外國人非法為他人工作。係指
    故意犯，並不包括過失犯，且重點在非難「媒介」之外國人非法工作之行為。茲
    應審酌的是，被告甲○○之未辦理聘僱許可係故意不辦或有所疏失未辦。查乙○○業經行政院勞工委員會准於招募菲律賓籍勞工一名，在花蓮市○○里○道路五
    之八號從事服務業，家庭監護工，有該委員會八十七年五月二十一日台八十七勞
    職外字第０四五一四七０號函可稽。且該名外勞業自八十七年五月二十一日工作
    居留許可，居留自八十七年六月十日至八十八年六月二十九日，有居留外僑作業
    外勞詳細資料、簽証卡及居留証附警訊卷可憑。且該名外勞入境後，亦於八十七
    年七月一日至台北醫學院設醫院健康檢查，經判定為合格，有甲○○所提之健檢
    表附卷可考，則誠如甲○○所述其前置作業，均有辦理。再經詢及勞委會主辦外
    勞僱用許可審查業務之劉承辦人，外勞合法入境後，檢附體格檢查表、招募函、
    居留証、申請書、外國人名冊，即可向勞委會申請聘僱許可，都會准許。查本件
    被告甲○○，業已辦妥該名外勞之體格檢查表、招募函、居留証，只要提出填妥
    之申請書、外國人名冊（二項均屬制式格式），即可獲准聘僱許可。由此推之，
    不可能獨漏再向勞委會申請僱聘許可函，以罪疑唯輕之原則，則本件未能於該名
    外勞辦完體格檢查後，再向勞委會申請聘僱許可，應屬疏失所致，並非故意犯，
    故被告甲○○所為與上揭之禁止規定，即屬有間。
七、再就處刑書之意旨，係認甲○○明知任何人不得「媒介」外國人非法為他人工作
    ，竟自八十八年六月三十日起，媒介許可失效之菲律賓籍之外國工ＡＧＬＩＡＭ
      ＭＡＲＩＡ  ＥＬＥＮＡ  ＧＡＬＬＥＳＧＯＳ云云。查該名外勞係於八十七
    年六月十一日入境，抵台後自同年月三十日即應聘至乙○○家看護其母，迄八十
    九年七月三日為警查獲，其間皆在乙○○家受僱，為其所証陳無訛，則其間並無
    再經甲○○之媒介為他人工作，其在乙○○家工作，係承繼接續八十七年六月三
    十日開始之原有工作契約，則甲○○在八十八年六月三十日，即無所謂之「媒介
    」該名外勞至乙○○家工作行為自明。
八、此外復查無其他積極之事証，足以証明甲○○之前揭犯行，即應為甲○○無罪之
    諭知，而甲○○既屬無罪，則勝達公司之處罰亦失所據，亦應為無罪之諭知。
據上論斷，應依刑事訴訟法第四百五十二條、第三百零一條第一項，判決如主文。
本案經檢察官李子春到庭執行職務。
中      華      民      國      九十        年      六    月    十二    日
                                臺灣花蓮地方法院刑事庭
                                    法  官  林  秀  鳳
右正本證明與原本無異。
如對本判決不服，應於送達後十日內，向本院提出上訴狀。（應抄附繕本）
                                    法院書記官
中      華      民      國      九十        年      六    月    十三    日


司法院資訊處製作；財團法人民間司法改革基金會備份。
